【裁判字號】    92,上易,685
【裁判日期】    920815
【裁判案由】    違反台灣省菸酒專賣條例
【裁判全文】
臺灣高等法院臺南分院刑事判決            九十二年度上易字第六八五號      Ｇ
      上  訴  人  臺灣嘉義地方法院檢察署檢察官
      被      告  甲  ○  ○
右上訴人因被告違反菸酒管理法案件，不服臺灣嘉義地方法院九十二年度易字第九號
中華民國九十二年六月五日第一審判決（起訴案號：臺灣嘉義地方法院檢察署九十一
年度偵字第三一八０、四九七四號，併辦案號：臺灣高雄地方法院檢察署九十一年偵
字第一一二九五號），提起上訴，本院判決如左：
      主      文
上訴駁回。
      理      由
一、公訴意旨略以：被告甲○○、乙○○、丙○○三人均明知菸酒應經許可始能輸入
    ，及呂進財（所涉違反菸酒管理法部份併台灣高等法院高雄分院審理）欲自海上
    輸入私菸，其等竟與呂進財基於共同之犯意聯絡，受僱於呂進財，未經許可，於
    民國（下同）九十一年五月三日凌晨一時十分許，駕駛軍得發號漁船自高雄蚵子
    寮安檢站報關出海，九十一年五月五日下午十時許，到達東經一二二度三十五分
    、北緯二十五度三十分之處，向一艘不知名大陸鐵殼船接駁ＭＩＬＤＳＥＶＥＮ
    牌私菸十五萬八千八百七十包、偽造長壽牌私菸十一萬一千包，並將之輸入，嗣
    於九十一年五月七日下午五時十分許，途經嘉義縣布袋外海十一海浬（即北緯二
    十三度二十五分，東經一百一十九度五十四分）處，為行政院海岸巡防署海洋巡
    防總局第十三海巡隊當場查獲，並扣得上開私菸。
二、原審以：按案件由犯罪地或被告之住所、居所或所在地之法院管轄，在中華民國
    領域外之中華民國船艦或航空機內犯罪者，船艦本籍地、航空機出發地或犯罪後
    停泊地之法院，亦有管轄權，而無管轄權之案件，應諭知管轄錯誤之判決，並同
    時諭知移送於管轄法院，且管轄錯誤之判決並得不經言詞辯論為之，刑事訴訟法
    第五條第一項、第三百零七條分別定有明文，再被告之住所、居所或所在地，係
    以起訴時為標準，最高法院四十八年台上字第八三七號著有判例。本件被告等於
    起訴時，其住、居所分於屏東縣及澎湖縣；又本案被告等係於九十一年五月五日
    下午十時許，到達東經一二二度三十五分、北緯二十五度三十分之處，向一艘不
    知名大陸鐵殼船接駁ＭＩＬＤＳＥＶＥＮ牌私菸十五萬八千八百七十包、偽造長
    壽牌私菸十一萬一千包，並將之輸入，而上開地點乃基隆外海之公海，業據被告
    乙○○於警訊時自承在卷，且上開地點經向海巡署十三海巡隊偵防查緝組組員查
    尋確係於公海無訛，此有原審法院公務電話紀錄表一紙附卷可參，而被告將上開
    私煙運入國境內，輸入行為即屬既遂（見最高法院九十一年度臺上字第一一五號
    判決可資參照），而彼等進入我國國境之處，亦無證據係於嘉義外海。復查本案
    軍得發號漁船之船籍乃於高雄縣蚵子寮，此有行政院海岸巡防署檢察查紀錄表一
    紙附於警卷第一三頁可參，亦非於嘉義縣市。再以本案被告等雖於嘉義外海為行
    政院海岸巡防署海洋巡防總局第十三海巡隊查獲，惟上開地點乃被告等經過之處
    所，並非停泊地，業據被告等供陳明確，是嘉義亦非被告等犯罪後之停泊地。綜
    上所述，既被告等並非設籍、居住於嘉義縣市，且無證據證明犯罪地係於嘉義縣
    市，嘉義亦非軍得發號漁船之停泊地，原審認無管轄權，因之諭知管轄錯誤判決
    ，並將本案移送澎湖地方法院，而另臺灣高雄地方法院檢察署九十一年偵字第一
    一二九五號移送併辦部分，因前揭案件業經原審諭知管轄錯誤，自無從併辦，爰
    將併辦部分退回，另由原承辦檢察官為適法處理。
三、上訴意旨略以：本件係行政院海岸巡防署海洋巡防總局第十三海巡隊於九十一年
    五月七日下午五時十分許，在嘉義縣布袋外海十一海浬處查獲，並逮捕呂進財及
    被告甲○○、乙○○、丙○○，連同載運私煙之軍得發漁船帶至該隊辦公處所即
    嘉義縣布袋鎮○○路七九巷二號，於製作呂進財及被告三人之筆錄後，始在九十
    一年五月八日將軍得發號漁船交由呂進財領回，是軍得發號漁船於九十一年五月
    七日下午至九十一年五月八日間，當係停泊在嘉義縣境之海域無誤，是本件犯最
    後之停泊地既係在嘉義縣，依上開法條規定，原審自有管轄權，原審判決本件管
    轄錯誤，即有誤認等語。
四、按案件由犯罪地或被告之住所、居所或所在地之法院管轄，在中華民國領域外之
    中華民國船艦或航空機內犯罪者，船艦本籍地、航空機出發地或犯罪後停泊地之
    法院，亦有管轄權，而無管轄權之案件，應諭知管轄錯誤之判決，並同時諭知移
    送於管轄法院，且管轄錯誤之判決並得不經言詞辯論為之，刑事訴訟法第五條第
    一項、第三百零七條分別定有明文，再定管轄權之有無，以起訴時為準，又所謂
    起訴時，自以該案件繫屬於法院時為準。經查：本案檢察官於九十一年十二月二
    十五日向臺灣嘉義地方法院提起公訴時，被告等人之住、居所分別在屏東縣及澎
    湖縣，又本案軍得發號漁船之船籍為高雄縣蚵仔寮，被告等係在九十一年五月五
    日下午十時許在東經一百二十二度三十五分、北緯二十五度三十分之處，向一艘
    不知名大陸鐵殼船接駁ＭＩＬＤＳＥＶＥＮ牌私菸十五萬八千八百七十包、偽造
    長壽牌私菸十一萬一千包，並將之輸入，而上開地點為基隆外海之公海，又被告
    等於尚未將前開私菸運入我國國境前，即遭海巡署第十三海巡隊查獲，並帶至嘉
    義縣布袋鎮○○路七九巷二號制作筆錄後，始在九十一年五月八日將軍得發漁船
    交由呂進財領回，因之軍得發漁船於九十一年五月七日下午至同年月八日間，固
    係停泊在嘉義縣境之海域，惟其係遭公權力暫時扣押所致，於發還後即駛離嘉義
    縣境海域，並非其所自行停泊一直未離開，且亦無證據足證檢察官提起公訴時，
    軍得發漁船仍停泊嘉義縣境海域，被告等之住居所、所在地、犯罪行為地、結果
    地，船舶之船籍地、船舶停泊地既非在臺灣嘉義地方法院管轄境內，原判決因之
    諭知管轄錯誤並將本案移送有管轄權之澎湖地方法院，本院核無不合，檢察官上
    訴指摘原判決認事用法違誤，並無理由，應予駁回，並不經言詞辯論為之。
五、據上論斷，應依刑事訴訟法第三百六十八條、第三百七十二條判決如主文。
中    華    民    國      九十二      年      八      月      十五      日
                                  臺灣高等法院臺南分院刑事第三庭
                                      審判長法官  陳    義    仲
                                            法官  陳    清    溪
                                            法官  宋    明    蒼
右正本證明與原本無異。
不得上訴。
                                      法院書記官  余    素    美
中    華    民    國      九十二      年      八      月     十五       日


司法院資訊處製作；財團法人民間司法改革基金會備份。
